【裁判字號】    89,自,317
【裁判日期】    900430
【裁判案由】    違反動產擔保交易法
【裁判全文】
臺灣高雄地方法院刑事判決                          八十九年度自字第三一七號
    自  訴  人  乙○○○○泰輪.
    代  理  人  賀永華
    被      告  甲○○
右列被告因違反動產擔保交易法案件，經自訴人提起自訴，本院判決如左：
    主  文
甲○○無罪。
    理  由
一、自訴意旨略以：被告甲○○於民國八十八年十一月十九日，依動產擔保交易法規
    定，以附條件買賣之方式，向自訴人購買車牌號碼ZXS─607號三陽五十型機車一
    台，為動產擔保交易之債務人。雙方約定總價金新臺幣（下同）二萬六千一百元
    ，自八十八年十二月十九日起至八十九年五月十九日止，由被告分六期給付，每
    月一期，第一期至第三期支付新台幣（下同）五千四百元，第四期至第六期支付
    三千三百元，應於每月十九日前支付，並約定以高雄縣鳳山市○○路十一巷六號
    為標的物保管處所，在價金未完全付清前，標的物所有權仍屬自訴人所有，被告
    僅得依約占有使用，不得任意將標的物遷移、出賣、出質、移轉、抵押或為其他
    處分。詎被告在取得標的物之後，僅繳付頭期款，即未再依約清償，且在價金未
    全部繳清前，竟意圖不法之利益，擅自將前揭機車遷移不知去向，致自訴人追索
    無著受有損害。因認被告涉有違反動產擔保交易法第三十八條罪嫌等語。
二、按犯罪事實應依證據認定之，無證據不得推定其犯罪事實；又不能證明被告犯罪
    者，應諭知無罪之判決，刑事訴訟法第一百五十四條、第三百零一條第一項分別
    定有明文。次按動產擔保交易法第三十八條意圖不法之利益，將標的物遷移，致
    生損害於債權人罪之成立，須在客觀上有將標的物遷移及致生損害於債權人之行
    為外，且主觀上亦具有意圖不法利益之犯意始足當之。本件自訴人認被告涉有動
    產擔保交易法第三十八條意圖不法之利益，將標的物遷移，致生損害於債權人罪
    嫌，無非以被告於繳納頭期款項後即未再依約清償，發存證信函催索亦無果，嗣
    後人、車均不見蹤影等語，並提出契約書、存證信函等文件為其論據。然訊據被
    告堅決否認有前揭動產擔保交易法之犯行，辯稱：我之前曾去台北工作，嗣失去
    工作就繳不出價款，但那輛機車從頭到尾都放在鳳山市○○路十一巷六號該處所
    ，自訴人也有看到我那輛車，自訴人曾向高雄地方法院檢察署提出詐欺告訴，經
    拘提到案就表示要還車，但自訴人不要我還車，卻要我還錢，後來自訴人知我實
    在還不起錢，就接受我還車之事，至少尚欠多少錢還要估算，我願意與自訴人和
    解等語。
三、經查，被告甲○○在向自訴人以附條件買賣方式購右開機車後，雖給付頭期款後
    ，即無法再繳納價款，但該機車自始均未遷移、藏匿或出賣出質等情事，且得知
    自訴人提出訴訟，即表示願歸還機車，再賠償差額等情，已據被告陳明在卷可按
    ，且為自訴代理人所不否認在卷。尚不可因自訴人一時前往被告處所見不著該機
    車，即謂被告已將該車遷移，何況購買該車即係代步之用，理當有乘騎外出之時
    ，據此如認被告有蓄意遷移之行為，則容有誤會。此外，自訴人尚未能舉證證明
    被告有遷移之行為，客觀上被告自無將標的物遷移之行為，洵堪肯認。再者，被
    告於得知自訴人提出訴訟時，即表明無力給付分期價款，願意先還車再解決，主
    觀上亦無前揭動產擔保交易法所規定之不法意圖甚明，尚不能以該罪相繩。末按
    動產擔保交易法第三十八條所謂將標的物遷移，係指債務人意圖不法利益，而將
    標的物予以遷移，使債權人難以或無法發現而言。本件被告並無該條所謂不法利
    益而遷移之情形，縱使被告未依期付款，亦僅屬民事上債務不履行問題，尚不構
    成該條之罪。何況，自訴人所舉之上開契約書、存證信函等文件，亦僅能證明雙
    方成立附條件買賣契約及自訴人催繳車款之事實，均不足作為被告有前揭動產擔
    保交易法第三十八條犯行之認定依據，此外，復查無其他證據足資證明被告有自
    訴人所指訴之前開犯行，自不能證明被告犯罪，揆諸首揭規定，應諭知無罪之判
    決。
據上論斷，應依刑事訴訟法第三百四十三條、第三百零一條第一項判決如主文。
中      華      民      國      九十      年      四      月    三十    日
                                  臺灣高雄地方法院刑事庭
                                      法  官  黃建榮
右為正本，係照原本作成，證明與原本無異。
如不服本判決，應於送達後十日內，向本院提出上訴狀。
                                      書記官  葛羽洪
中      華      民      國      九十      年      四      月    三十    日


司法院資訊處製作；財團法人民間司法改革基金會備份。
